最高法院刑事判決　　　　　　九十六年度台上字第七三八八號
上　訴　人　台灣高等法院檢察署檢察官
被　　　告　甲○○
上列上訴人因被告業務過失致人於死案件，不服台灣高等法院中
華民國九十六年三月二十一日第二審判決（九十六年度交上訴字
第三號，起訴案號：台灣基隆地方法院檢察署九十五年度偵字第
一０八八號），提起上訴，本院判決如下：
    主  文
原判決撤銷，發回台灣高等法院。
    理  由
本件原判決認定：被告甲○○係宜蘭縣羅東鎮永吉利汽車貨運有
限公司車號ＫＮ－０九九號營業用曳引車（含拖曳之五Ｘ－一七
號半拖車）之司機，以駕駛該車載運貨物為業，為從事駕駛業務
之人。民國九十四年八月三十一日下午三時四十五分許，被告駕
駛上開曳引車（含拖曳之半拖車），沿基隆市○○區○○路，由
中山高速公路往台北八堵交流道方向行駛，行經該路一六七號前
，當時天候為晴，有日間自然光照，該路段屬市區道路，時速限
制五十公里，該處屬四岔路口，四個路口均有行車管制號誌正常
運作，柏油路面乾燥，無缺陷，無障礙物，視距良好，被告原應
注意汽車行進中，駕駛人應注意車前狀況及兩車併行之間距，隨
時採取必要安全措施，而依當時情形又無不能注意之情事，竟疏
於注意，未留意前方十餘公尺處源遠路旁有車輛違規停靠，形成
機車道縮小，又疏未注意自己車輛右側有林聖豪騎乘車號ＡＵＦ
－五一三號機車同向行駛而應採取必要之安全措施，當二車同向
行至該四岔路口時，源遠路口之行車管制號誌為綠燈，林聖豪見
狀欲利用行經路口之機會，變換車道先切入快車道再駛回機車道
，亦未注意在快、慢車道間變換車道時，應讓直行車先行並注意
安全間距，致林聖豪騎乘之機車左側與被告駕駛之車號五Ｘ－一
七號半拖車之右後輪發生擦撞，林聖豪往左傾倒，頭、胸遭半拖
車之車輪輾過，致頭骨破裂，肋骨骨折，因顱內及胸內出血而當
場死亡等情。因而維持第一審論處被告從事業務之人，因業務上
之過失致人於死罪刑（處有期徒刑六月，如易科罰金以銀元三百
元即新台幣九百元折算一日）之判決，駁回上訴人在第二審之上
訴（被告肇事致死逃逸部分，另經台灣基隆地方法院檢察署檢察
官為不起訴之處分確定）；固非無見。
惟查：（一）科刑判決所認定之事實與所採為判決基礎之證據內
容不相適合時，即屬證據上理由矛盾，其判決當然為違背法令。
原判決認定：「被害人林聖豪行經源遠路四岔路口時，欲利用行
經路口之機會，變換車道先切入快車道再駛回機車道，亦未注意
在快、慢車道間變換車道時，應讓直行車先行並注意安全間距，
致林聖豪騎乘之機車左側與甲○○駕駛之上開車號五Ｘ－一七號
半拖車之『右後輪』發生擦撞」；如若無誤，似意指被害人林聖
豪騎乘之機車左側係因擦撞被告駕駛之曳引車所拖曳之半拖車右
後輪而肇事；惟此認定與原判決援引作為判決基礎之證人王聰德
證稱：「當天駕駛自小客車跟在曳引車後面，沒有下雨視線清楚
，機車騎士（被害人林聖豪）過了源遠路一六七號，因路邊停了
很多自小客車，機車優先道只剩下一個人的肩膀寬，我沒有注意
機車是在機車專用道或汽車道上，騎車騎士遭曳引車右邊前面第
二輪勾到，人往左倒下被後輪輾過」（見相驗卷五五頁、第五十
六頁、原判決正本第二頁第十二行至第十七行），顯非相符；復
與原判決援引作為判決基礎之勘驗筆錄所載：「一、營業曳引車
車號ＫＮ－０九九，右側第二輪擋泥板有擦撞痕跡及腦漿殘餘。
二、曳引車板架（五Ｘ－一七）右側第一、二輪有腦漿殘餘。」
（相驗卷第六一頁）不相適合，自有證據上理由矛盾之違法。（
二）有罪之判決書，對被告有利之證據不採納者，應說明其理由
，為刑事訴訟法第三百十條第二款所明定；故有罪判決書對被告
有利之證據，如不加採納，必須說明其不予採納之理由，否則即
難謂無判決不備理由之違誤。卷附台灣省車輛行車事故覆議鑑定
委員會九十五年一月五日府覆議字第０九四０一００八三三函所
載：「另ＧＷ－五四三０號自小客車在劃有禁止臨時停車線處違
規停車，僅屬違規停車（二車碰撞地點位置係在將進入路口之際
，與出路口處之停車無關），與本案肇事無客觀上相當因果關係
」（相驗卷第八十六頁）；如若無誤，似意指肇事現場前方十餘
公尺處之源遠路旁有車輛違規停靠，形成機車道縮小之情形，與
本件車禍之發生，其間並無相當因果關係；則上開鑑定結論，是
否足以推翻原判決所為被告疏未注意肇事現場前方十餘公尺處之
源遠路旁有車輛違規停靠，形成機車道縮小之事實認定？原判決
未予審認、說明，即為不利於被告之認定，自屬理由不備。以上
，或係上訴意旨所指摘，或屬本院得依職權調查之事項，應認原
判決有撤銷發回更審之原因。
據上論結，應依刑事訴訟法第三百九十七條、第四百零一條，判
決如主文。
中　　華　　民　　國　九十六　年　 十二　 月   二十   日
                      最高法院刑事第十一庭
                          審判長法官  林　永　茂
                                法官  蘇　振　堂
                                法官  蕭　仰　歸
                                法官  何　菁　莪
                                法官  王　居　財
      本件正本證明與原本無異
                                      書  記  官
中　　華　　民　　國　九十六　年　 十二 　月  二十八  日
                                                    Ｍ
